臺灣板橋地方法院刑事判決　　　　　　　96年度易字第2274號
公　訴　人　台灣板橋地方法院檢察署檢察官
被　　　告　甲○○
上列被告因竊佔案件，經檢察官提起公訴（九十六年度偵字第一
三０五二號），本院判決如下：
    主      文
甲○○無罪。
    理      由
一、公訴意旨略以：被告甲○○係台北縣新莊市○○路二八四號
    「文化社區」公寓大廈住戶，前於民國九十二年七月二十四
    日向本院民事執行處拍定並取得坐落於台北縣新莊市○○路
    二七０巷三號十五樓之二建物及其所附屬之地下二層法定停
    車位共計五十二個。詎被告竟意圖為自己不法之利益，將上
    址地下二層之原屬「文化社區」公寓大廈全體區分所有權人
    之法定共用部分即社區消防及救護專用之空地，擅自標示為
    停車位編號第四五號，復出租予不知情之第三人。嗣「文化
    社區」公寓大廈管理委員會於九十五年間發現上情，通知被
    告返還，惟被告仍拒不返還。因認被告涉犯刑法第三百二十
    條第二項之竊佔罪嫌云云。
二、按犯罪事實應依證據認定之，無證據不得認定犯罪事實；又
    不能證明被告犯罪者，應諭知無罪之判決，刑事訴訟法第一
    百五十四條第二項、第三百零一條第一項分別定有明文。次
    按刑事訴訟法第一百六十一條已於九十一年二月八日修正公
    布，其第一項規定：檢察官就被告犯罪事實，應負舉證責任
    ，並指出證明之方法。因此，檢察官對於起訴之犯罪事實，
    應負提出證據及說服之實質舉證責任。倘其所提出之證據，
    不足為被告有罪之積極證明，或其指出證明之方法，無從說
    服法院以形成被告有罪之心證，基於無罪推定之原則，自應
    為被告無罪判決之諭知（最高法院九十二年台上字第一二八
    號判例意旨參照）。
三、本件公訴人認被告涉犯上開等罪嫌，無非係以此部分事實，
    業據被告於偵查時供述在卷，並經證人乙○、楊榮欣於偵查
    中證述明確，復有使用執照圖、現場照片等件為其論據。
四、訊據被告固不否認有於前開時、地，因拍賣取得系爭編號二
    七、二八、四五等五十二個停車位，並將現劃有四五號停車
    位出租予第三人等事實，惟堅決否認有何犯行，辯稱：伊沒
    有竊佔，當初購得即為現狀，與管理中心提供之平面圖相符
    ，並非擅自標示等語。是本案之爭執要點即為：被告是否基
    於意圖為自己不法利益之犯意，而竊佔系爭空地？本院自應
    加以審酌。
五、本院查：
（一）按刑法第三百二十條第一項之竊盜罪，須意圖為自己或第
      三人不法之所有，而取他人所有物，為其成立要件。若行
      為人因誤信該物為自己所有，而取得之，即欠缺意思要件
      ，縱其結果不免有民事上之侵權責任，要難認為構成刑法
      上之竊盜罪（最高法院二十三年上字第一八九二號判例意
      旨參照）。而刑法第三百二十條第二項之竊佔罪，應做相
      同解釋，即行為人須意圖為自己或第三人不法之利益，而
      竊佔他人所有之不動產，為其成立要件。若行為人因誤信
      該物為自己所有，而取得之，即欠缺意思要件，縱其結果
      不免有民事上之侵權責任，要難認為構成刑法上之竊佔罪
      。
（二）查被告於九十二年七月二十四日，因拍賣取得「文化社區
      」地下二層包含二七、二八、四五號等五十二個停車位等
      事實，為被告所不否認，並經本院職權調取九十年度執日
      字第四一三七號卷宗核閱屬實，是被告確實因拍賣取得「
      文化社區」地下二層五十二個停車位，惟未點交等情，應
      堪認定。
（三）而四五號停車位，原在二七、二八號之旁，被告現佔用之
      系爭四五號停車位原為空地等情，有「文化社區」使用執
      照圖在卷可稽，依法被告並未因拍定取得現編為四五號停
      車位之系爭空地；又原二七、二八、四五號停車位，現劃
      為二七、二八號停車位，系爭空地現則劃為四五號停車位
      ，由被告占有使用等情，為被告所不否認，並據本院勘驗
      現場屬實，是被告確實佔用系爭空地之事實，亦堪認定。
（四）惟被告拍定取得該五十二個停車位時，法院並未點交，係
      由被告與當時「文化社區」管委會自行處理；而被告持有
      之停車位置平面圖，確實將系爭空地劃為四五號停車位，
      核與被告現使用之二七、二八號停車位置相符；且系爭空
      地於地下一層之相對位置，亦劃有該樓層編號一七號停車
      格等情，業據本院勘驗現場屬實，製有勘驗筆錄在卷可稽
      ，足證被告辯稱：伊當初購得即為現狀，並非擅自標示等
      語，尚非無據。是被告乃因當時未確實點交，而誤信擁有
      系爭空地之所有權，並非趁人不知而竊佔，在主觀上應無
      為自己不法利益之意圖等情，洵堪認定。
六、綜上所述，被告固然佔用系爭空地，然其主觀並無不法利益
    之意圖，被告辯稱：伊沒有竊佔等語，應堪採信。此外，復
    查無其他積極證據足證被告確有竊佔犯行，揆諸首揭說明，
    自應諭知被告無罪之判決。
七、至被告自本案言詞辯論終結時起，即已知無權佔用系爭空地
    ，今後如繼續佔用，即涉犯竊佔罪之嫌，「文化社區」管理
    委員會得再行依法告發，附此敘明。
據上論斷，應依刑事訴訟法第三百零一條第一項，判決如主文。
本案經檢察官彭聖斐到庭執行職務。
中  　華    民    國    96    年    12    月    28    日
                  刑事第六庭  法  官  林鈺琅
以上正本證明與原本無異。
如不服本判決應於送達後10日內向本院提出上訴狀。
                              書記官  林蔚然
中    華    民    國    96    年    12    月    28    日
